【裁判字號】    95,交抗,14
【裁判日期】    950329
【裁判案由】    聲明異議
【裁判全文】
臺灣高等法院高雄分院刑事裁定          95年度交抗字第14號
抗告人即     萬興機車商行即馮正達
受處分人
上列抗告人因聲明異議案件，不服臺灣屏東地方法院中華民國94
年12月30日裁定（94年度交聲字第 156號），提起抗告，本院裁
定如下：
    主  文
原裁定關於如附表編號二至編號五所示部分撤銷，發回臺灣屏東
地方法院。
其他抗告駁回。
    理  由
一、抗告意旨略以：本件抗告人萬興機車商行即馮正達因與買受
    人間存有動產擔保交易附條件買賣契約關係，系爭違規車輛
    之所有權固仍為抗告人所有，然抗告人對該違規車輛並無事
    實上管理處分之權限，故其違規責任應歸屬於買受人或使用
    人，原裁定對此未為審酌，令人難以誠服，為此依法提起抗
    告云云。
二、按受處分人不服道路交通管理處罰條例第 8條所定主管機關
    所為之處罰者，得於接到裁決書之翌日起20日內，向管轄地
    方法院聲明異議，道路交通管理處罰條例第87條第 1項定有
    明文。又交通法庭認聲明異議不合法律上之程式，且無從補
    正者，應以裁定駁回之，道路交通案件處理辦法第18條前段
    亦有明定。經查如附表編號一所示違反道路交通管理事件經
    原處分機關於94年10月5 日裁決後，於94年10月11日業已送
    達抗告人即受處分人，有掛號郵件簽收回證1 紙在卷可稽，
    抗告人遲至94年11月21日始具狀向原審聲明異議，顯已逾前
    開法定20日不變期間，其此部分聲請，於法即有未合。原裁
    定認本件抗告人所為異議為無理由，而予以駁回，經核尚無
    不合，抗告人抗告意旨指摘原裁定此部分不當，為不合法，
    應予駁回。
三、次按道路交通管理處罰條例第7 條之2 第1 項規定：汽車駕
    駛人之行為有左列情形之一，當場不能或不宜攔截製單舉發
    者，得對汽車所有人逕行舉發處罰：「一、闖紅燈或平交道
    。二、搶越行人穿越道。三、違規停車而駕駛人不在場。四
    、不服指揮稽查而逃逸，或聞消防車、救護車、警備車、工
    程救險車之警號不立即避讓。五、違規停車或搶越行人穿越
    道，經各級學校交通服務隊現場導護人員簽證檢舉。六、其
    他違規行為經以科學儀器取得證據資料者。」、第2 項規定
    ：「前項逕行舉發，應記明車輛牌照號碼、車型等可資辨明
    之資料，查明汽車所有人姓名或名稱、住址後，製單舉發處
    罰之。」，又違反道路交通管理事件統一裁罰基準及處理細
    則第11條第1 項及第3 款規定：「行為人有本條例之情形者
    ，應填製舉發違反道路交通管理事件通知單（以下簡稱通知
    單），並於被通知人欄予以勾記，其通知聯依下列規定辦理
    ．逕行舉發者，應按已查明之資料填註車牌號碼、車輛種類
    、車主姓名或地址，並於通知單上方空白處加註逕行舉發之
    文字後，由舉發機關送達被通知人。」、同細則第24條規定
    ：「逕行舉發違反道路交通管理事件，經汽車所有人依通知
    單之應到案日期前到案，並告知違規駕駛人姓名、身分證統
    一編號及住址者，處罰機關應即另行通知違規駕駛人到案依
    法處理；逾應到案日期，處罰機關應依本條例第85條第3 項
    規定處罰該汽車所有人」。本件如附表二至編號五所示違反
    道路交通管理處罰條例而經警察機關逕行舉發部分，原裁定
    以「苟右揭時地上開車號TB2-879 號輕型機車果為他人使用
    中，抗告人即應於前開違規通知單所載應到案日期內，或收
    到該通知單15日內，向處罰機關告知以為救濟，並使處罰機
    關得以通知林金峰到案說明，依法處理，自不得於遲誤期間
    後，始據以為聲明異議之據，否則將何異使裁罰機關於裁量
    時受該規定之拘束，又任由管轄法院嗣後撤銷其裁決之結果
    ，猶與法安定性之要求有間，抗告人既有可歸責之事由故認
    其異議無理由，而駁回異議之裁定」，固非無見。惟查此部
    分既係因涉嫌拒絕停車受稽查逃逸而由警察機關逕行舉發，
    原審對於上開舉發違規事實是否已確實無訛，及是否均有因
    當場不能或不宜攔截製單舉發而得對汽車所有人逕行舉發處
    罰規定之適用，均未加以說明，其違規事實之真偽已非無疑
    ，自有再詳加調查之必要，原裁定逕為異議駁回之裁定，尚
    嫌率斷，抗告意旨就此部分指摘原裁定不當，非無理由，自
    應由本院將原裁定關於如附表二至編號五部分予以撤銷，發
    回原審查明上開事項後，更為適當之處置。
四、據上論結，應依道路交通案件處理辦法第26條，刑事訴訟法
    第412條、413條前段，裁定如主文。
中    華    民    國    95    年    3     月    29    日
                  刑事第七庭    審判長法  官  莊飛宗
                                      法  官  黃三友
                                      法  官  黃憲文
以上正本證明與原本無異。
不得抗告。
中    華    民    國    95    年    3     月    29    日
                                      書記官  施耀程
【附  表】
┌──┬────┬────────┬──────────────┬──────────┬────────────┐
│編號│ 車  號 │ 違  規  時  間 │    違    規    地    點    │   違  規  內  容   │     裁  決  文  號     │
├──┼────┼────────┼──────────────┼──────────┼────────────┤
│ 一 │K79-027 │93年6月20日00:10│屏東縣潮州鎮○○○路        │使用註銷牌照行駛    │屏監違字第裁82-B00000000│
├──┼────┼────────┼──────────────┼──────────┼────────────┤
│ 二 │TB2-879 │94年9月24日16:39│屏東縣潮州鎮○○路、文化路口│行經有燈號路口闖紅燈│屏監違字第裁82-V00000000│
├──┼────┼────────┼──────────────┼──────────┼────────────┤
│ 三 │ 同  上 │    同   上     │      同          上        │騎乘機車未戴安全帽  │屏監違字第裁82-V00000000│
├──┼────┼────────┼──────────────┼──────────┼────────────┤
│ 四 │ 同  上 │    同   上     │      同          上        │使用註銷牌照行駛    │屏監違字第裁82-V00000000│
├──┼────┼────────┼──────────────┼──────────┼────────────┤
│ 五 │ 同  上 │    同   上     │      同          上        │拒絕停車受稽查而逃逸│屏監違字第裁82-V00000000│
└──┴────┴────────┴──────────────┴──────────┴────────────┘


司法院資訊處製作；財團法人民間司法改革基金會備份。
